【裁判字號】    89,交上訴,1845
【裁判日期】    890825
【裁判案由】    業務過失致死
【裁判全文】
臺灣高等法院臺中分院刑事判決                八十九年度交上訴字第一八四五號
    上  訴  人  臺灣南投地方法院檢察署檢察官
    被      告  乙○○
右上訴人因被告業務過失致死案件，不服臺灣南投地方法院八十九年度交訴字第一七
號中華民國八十九年八月二十五日第一審判決（起訴案號：臺灣南投地方法院檢察署
八十九年度偵字第一三一一號），提起上訴，本院判決如左：
      主  文
上訴駁回。
      事  實
一、乙○○前因偽造文書案件，於民國（下同）八十二年十一月三十日經台灣新竹地
    方法院以八十二年度訴字第一二０八號判決處有期徒刑三月確定，並於八十四年
    八月二十四日執行完畢。乙○○嗣以駕駛車輛載貨為業，以駕車為其附隨業務，
    為從事駕駛業務之人，其於八十八年九月十七日中午十二時二十分許，明知其無
    駕駛執照，竟仍駕駛車牌號碼Ｆ二─三四三五號自小貨車，沿南投縣南投市○○
    路，由南往北方向行駛，行經同市○○路與民權街口時，其原應注意汽車在雙向
    二車道行駛時，在劃有分向限制線之路段，不得駛入來車之車道內，及汽車行近
    行人穿越道前，應減速慢行，遇有行人穿越時，無論有無交通警察指揮或號誌指
    示，均應暫停讓行人先行通過，而依當時晴天、日間自然光線、路面無缺陷、道
    路無障礙、視距良好之客觀情形下，並無不能注意之情事，且乙○○於三十公尺
    前已發現在上開路口，由東往西，穿越行人穿越道之行人余水蓮正橫越馬路，竟
    仍疏於注意，為超越同向在前方之機車而貿然駕駛上開自小貨車違規跨越分向限
    制線行駛，且行近行人穿越道前未停讓行人先行通過，致其所駕駛之上開小貨車
    在上開路口行人穿越道撞倒行人余水蓮，使余水蓮受有顱內出血、頭部外傷等傷
    害，經送醫後，仍於同年月二十四日因傷重而告不治死亡。乙○○於肇事後，託
    人報案並留在現場，並於有偵辦犯罪職務之公務員發覺前，向到場之警員自首而
    接受裁判。
二、案經被害人余水蓮之子甲○○訴由台灣南投地方法院檢察署檢察官偵查起訴。
      理  由
一、訊據被告乙○○就其為從事駕駛業務之人，並於右開時、地駕車肇事，致余水蓮
    因傷重而告不治死亡之犯罪事實，均坦白承認，核與告訴人甲○○指訴情節相符
    ，又有南投縣警察局道路交通事故調查報告表附卷可稽，而本件車禍被害人余水
    蓮確因本件車禍，受有顱內出血、頭部外傷並因而死亡，亦經檢察官督同檢驗員
    相驗無異，並製有勘驗筆錄、相驗屍體證明書、驗斷書等件在卷可憑，被告上述
    自白核與事實相符。
二、按汽車在雙向二車道行駛時，在劃有分向限制線之路段，不得駛入來車之車道內
    ；又汽車行近行人穿越道前，應減速慢行，遇有行人穿越時，無論有無交通警察
    指揮或號誌指示，均應暫停讓行人先行通過。道路交通安全規則第九十七條第一
    項第二款及第一百零三條分別定有明文。被告駕車自應注意上述道路交通安全規
    定，而依當時晴天、日間自然光線、路面無缺陷、道路無障礙、視距良好，且乙
    ○○於三十公尺前已發現被害人之客觀情形下，並無不能注意之情事，竟疏未注
    意，仍為超車貿然跨越分向限制線前行，致車頭撞及在行人穿越道上之被害人，
    足認被告之駕車行為失當，顯有過失。又本件經送台灣省南投縣區車輛行車事故
    鑑定委員會鑑定結果，亦同此見解，有該會八十八年十二月七日投鑑字第八八二
    八二號函附之意見書一件在卷可佐。顯見被告過失駕車肇事之行為，與被害人死
    亡之結果間，具有相當因果關係。事證明確，被告犯行洵堪認定。
三、按被告係以駕駛前開自小貨車運貨為業，開車為其附隨業務，為從事駕駛業務之
    人，核其所為，係犯刑法第二百七十六條第二項之業務過失致死罪。被告前因偽
    造文書案件，於八十二年十一月三十日經台灣新竹地方法院八十二年度訴字第一
    二０八號判決處有期徒刑三月確定，並於八十四年八月二十四日執行完畢，有台
    灣高等法院被告全國前案紀錄表一件在卷可稽，其於五年內再犯有期徒刑以上之
    本罪，為累犯，應依刑法第四十七條規定加重其刑；再被告為汽車駕駛人，無照
    駕駛上開自小貨車，且行經行人穿越道不依規定讓行人優先通行，因而致被害人
    余水蓮死亡，應再依道路交通管理處罰條例第八十六條第一項規定加重其刑，並
    依法遞予加重其刑。末查被告於肇事後，託人報案並留在事故現場，在有偵辦犯
    罪職務之公務員發覺前向警方自首接受裁判，業據告訴人供明在卷，並有卷附之
    報告表一件可憑，應依刑法第六十二條前段之規定，減輕其刑，並先加後減之。
四、原審以被告犯行明確，而適用刑法上開法條及道路交通管理處罰條例第八十六條
    第一項、罰金罰鍰提高標準條例第一條前段之規定，並審酌被告之品性、生活狀
    況、智識程度、犯罪所生之損害，及其肇事後，坦白承認犯行，惟未能與告訴人
    達成和解，賠償被害人所受損害等一切情狀，判處有期徒刑拾月。其認事用法，
    洵無違誤，量刑亦屬允當適中。檢察官依告訴人請求，以原審判決量刑太輕為由
    ，上訴指摘原審判決不當，尚非有理由，應予駁回。
五、據上論斷，應依刑事訴訟法第三百六十八條，判決如主文。
六、本案經檢察官丙○○到庭執行職務。
中      華      民      國    八十九      年      十      月   二十五   日
                              臺灣高等法院臺中分院刑事第八庭
                                    審判長法  官  羅  得  村
                                          法  官  劉  榮  服
                                          法  官  古  金  男
右正本證明與原本無異。
如不服本判決應於收受送達後十日內向本院提出上訴書狀，其未敘述上訴之理由者並
得於提起上訴後十日內向本院補提理由書（均須按他造當事人之人數附繕本）。
          書記官  林  世  傑
中      華      民      國    八十九      年      十      月   二十七   日
附錄論罪科刑法條
刑法第二百七十六條第二項：
從事業務之人，因業務上之過失犯前項之罪者，處五年以下有期徒刑或拘役，得併科
三千元以下罰金。
                                                                        Ｋ


司法院資訊處製作；財團法人民間司法改革基金會備份。
